臺灣高等法院刑事裁定　　　　　　　　　　　　　　九十一年度毒抗字第六四一號
　　抗　告　人
　　即　被　告　甲○○
右抗告人因違反毒品危害防制條例案件，不服臺灣宜蘭地方法院，中華民國九十一年
十月十六日裁定（九十一年度毒聲更字第三號），提起抗告，本院裁定如左：
    主  文
抗告駁回。
    理  由
一、按犯毒品危害防制條例第十條之罪者（即施用第一、二級毒品），檢察官應先將
    被告送勒戒處所觀察、勒戒；經觀察、勒戒後，無繼續施用毒品之傾向者，應由
    檢察官為不起訴處分。毒品危害防制條例第二十條第一項、第二項定有明文；又
    依前項規定為不起訴之處分後，三犯第十條之罪以上者，不適用前項之規定。但
    應由檢察官聲請法院裁定先令入戒治處所施以強制戒治，復為同條例第二十條第
    三項所明定。
二、經查：(一)抗告人即被告甲○○前因施用毒品案件，先後經臺灣宜蘭地方法院以八
    十八年度毒聲字第三二二號及八十九年度毒聲字第一一七四號二度裁定送觀察、
    勒戒後，均認無繼續施用毒品之傾向，而由臺灣宜蘭地方法院檢察署檢察官分別
    於民國（下同）八十八年八月十九日及八十九年十二月二十七日，各以八十八年
    度偵緝字第三一０號及八十九年度毒偵字第一九二０號為不起訴處分確定在案。
    惟被告於第二次不起訴處分後，竟復基於個別施用第一級毒品海洛因（下稱海洛
    因）及第二級毒品安非他命（下稱安非他命）之犯意，於九十一年三月十九日二
    十時許，在宜蘭縣頭城鎮○○路○段三三巷十八號住處內施用安非他命一次，及
    於同年三月二十二日十九時二十分許起往前回溯二十四小時內某時許，在不詳處
    所施用海洛因一次。嗣經警於同年月二十二日十六時二十分許，在其上開住處當
    場查獲，並扣得安非他命六小包（合計毛重三點二五公克，見警卷第四頁至第五
    頁，毒偵字卷第十二頁）。被告甲○○固於警訊及偵查中均坦承施用安非他命之
    事實不諱（見警卷第二頁背面，毒偵字卷第十四頁至第十五頁），然辯稱：其因
    罹患精神分裂症，而其於九十一年三月十九日起至遭警查獲時，均在其發病期間
    ，故無法辨知係何人持何物予其服用云云，並提出行政院國軍退除役官兵輔導委
    員會員山榮民醫院「診斷證明書」及中華民國身心障礙手冊影本各乙紙為憑（見
    毒抗字第四一三號卷第八頁至第九頁）。惟被告經警採集之尿液送驗呈嗎啡及安
    非他命陽性反應，有宜蘭縣警察局「毒品案件犯罪嫌疑人尿液送驗編號、姓名對
    照表」、慈濟大學醫學院濫用藥物檢驗中心出具，呈嗎啡及安非他命陽性反應之
    檢驗總表影本各乙份存卷可佐（見警卷第九頁至第十頁，毒偵字卷第二十頁），
    且有被告所持有之安非他命六小包扣案足憑（合計毛重三點二五公克，見警卷第
    四頁至第五頁，毒偵字卷第十二頁），此外，復有前開不起訴處分書及本院被告
    全國前案紀錄表附卷可稽（見毒偵字卷第十七頁至第十八頁，毒聲更字卷第六頁
    至第十頁），足認被告確有非法施用安非他命及海洛因之行為。(二)另被告於案發
    時之精神狀態，經原審依職權送行政院國軍退除役官兵輔導委員會員山榮民醫院
    鑑定結果，係認：被告自七十九年其女意外死亡後即出現精神恍惚、自言自語、
    幻覺及被害妄想等症狀，至八十四年間起，更因施用安非他命導致精神狀態趨於
    不穩定之狀態，經治療後仍時有幻聽及被害妄想之病症，其精神狀態應屬精神分
    裂症，且因衝動控制不良、認知功能退化而長期處於精神耗弱之狀態。然其服用
    毒品之行為，並非因精神症狀不良無法控制而發生，因此並未達心神喪失等情綦
    詳，此明卷附該院九十一年十月八日「精神鑑定報告書」可稽（見原審卷第十九
    頁至第二十頁）。從而，雖被告施用毒品時之精神狀態已較正常人為弱，而屬精
    神耗弱，但尚未達心神喪失之程度，且其服用毒品之行為，亦非因精神病狀控制
    不良而引起，是以被告施用海洛因及安非他命時，因尚未達無法辨知客觀外在環
    境之演變，及其自身所為之各項言行舉措之程度，被告援引精神上之病徵，圖求
    卸免其施用毒品之行為，委無可採。(三)況依毒品危害防制條例第二十條所定觀察
    、勒戒與強制戒治，前者兼具鑑定（觀察）與治療（勒戒）性質之處分，後者則
    專具強制治療之性質，兩者均屬針對受處分人將來之危險性所為預防、矯治措施
    之保安處分，以達教化與治療之目的，且均係以行為人具有危險性格為前提，故
    側重於受處分人究否施用毒品，而非特意探求其施用時精神狀態是否處於一般人
    之狀況。是本件原審認被告有非法施用毒品事實，且係三犯，乃依檢察官之聲請
    （見毒聲字卷第二頁），裁定令入戒治處所施以強制戒治一年，經核並無不合。
三、抗告人即被告甲○○提起抗告意旨略以：被告於九十一年三月十九日在住處混合
    施用第一級毒品及第二級毒品乙次，經警方於同年三月二十二日查獲，惟當時被
    告因精神分裂症狀並未完全清醒，事後經家人告知，是一位住在頭城鎮○○路○
    段八八號名為盧坤茂之人拿給被告施用，另查獲之安非他命也是盧坤茂所藏放。
    是被告於案發時，精神恍惚，完全失去自我，無法辨識，若被告有施用毒品之傾
    向，也不會時隔三年多再行施用，爰依法提起抗告云云。惟被告於警訊時，就其
    於第二次不起訴處分後，再行施用毒品之犯行，供述明確（見警卷第二頁至第三
    頁），究其所述，關於購買毒品之地點、對象、價格及聯絡方式，均有詳盡之描
    述，顯非處於心神喪失或係精神耗弱狀態下所能為之，況依行政院國軍退除役官
    兵輔導委員會員山榮民醫院「精神鑑定報告書」鑑定結果認（見原審卷第十九頁
    至第二十頁）：被告「吸食安非他命之行為，並非因精神症狀控制而發生。」，
    是抗告意旨所述，當係卸責之詞。縱被告於抗告意旨中，明確供述毒品來源之供
    應者，亦不能解免應入戒治處所，施以強制戒治之處分，被告抗告，難認有理由
    ，應予駁回。
據上論斷，應依刑事訴訟法第四百十二條，裁定如主文。
中    華    民    國      九十一  年       十一     月      二十一      日
                             臺灣高等法院刑事第二十二庭
                                 審判長法  官  許  正  順
                                       法  官  吳      燦
                                       法  官  林  明  俊
右正本證明與原本無異。
不得再抗告。
                                       書記官  蕭  進  忠
中    華    民    國      九十一  年       十一     月      二十一      日
